臺灣桃園地方法院刑事判決　
110年度易字第826號
公  訴  人  臺灣桃園地方檢察署檢察官
被      告  陳建宏


選任辯護人  施宣旭律師
上列被告因背信案件，經檢察官提起公訴（109年度偵字第21471
號），本院判決如下：
    主  文
本件公訴不受理。
    理  由
一、公訴意旨詳如附件臺灣桃園地方檢察署檢察官起訴書所載。
二、按直系血親、配偶、同財共居親屬、其他五親等內血親或三
    親等內姻親之間，犯刑法第339條至第342條之罪，須告訴乃
    論，刑法第343條準用同法第324條定有明文。又告訴乃論之
    罪，告訴人於第一審辯論終結前，得撤回其告訴，而告訴乃
    論之罪經撤回者，應諭知不受理之判決，且不受理之判決，
    得不經言詞辯論為之，刑事訴訟法第238條第1項、第303條
    第3款、第307條分別定有明文。
三、經查，本案檢察官認被告陳建宏涉犯刑法第342條第1項之背
    信罪嫌而提起公訴，依刑法第343條準用同法第324條之規定
    ，前開罪名須經告訴。嗣因被告與告訴人即被告之胞弟陳建
    仁達成和解（見本院卷第53頁），業經告訴人於本院第一審
    辯論終結前，具狀撤回告訴，此有告訴人於111年3月24日提
    出之刑事撤回告訴狀存卷可參（見本院卷第55頁），並經告
    訴人向本院陳明該刑事撤回告訴狀係其本人具狀簽名提出等
    情屬實，此有本院辦理刑事案件電話查詢紀錄表在卷可佐（
    見本院卷第57頁），揆諸上揭法律之規定，本案爰不經言詞
    辯論，逕行諭知不受理之判決。
據上論斷，應依刑事訴訟法第303條第3款、第307條，判決如主
文。
中　　華　　民　　國　　111 　年　　3 　　月　　31　　日
　　　　　　　刑事第六庭  審判長法  官  劉淑玲
　　　　　　　                  法  官  何宇宸
　　　　　　　                  法　官　何啓榮
以上正本證明與原本無異。
如不服本判決應於收受判決後20日內向本院提出上訴書狀，並應
敘述具體理由。其未敘述上訴理由者，應於上訴期間屆滿後20日
內向本院補提理由書(均須按他造當事人之人數附繕本)「切勿逕
送上級法院」。 
  　　　　　　　　　　　　　　　書記官　張詠昕
中　　華　　民　　國　　111 　年　　4 　　月　　1 　　日
附件：
臺灣桃園地方檢察署檢察官起訴書
                                    109年度偵字第21471號
　　被　　　告　陳建宏　男　  歲（民國  年  月  日生）
　　　　　　　　　　　　住 
　　　　　　　　　　　　國民身分證統一編號：          號
　　選任辯護人　尹良律師
上列被告因背信案件，業經偵查終結，認應提起公訴，茲將犯罪
事實及證據並所犯法條分敘如下：
　　　　犯罪事實
一、陳建宏為陳建仁之胞兄。陳建宏、陳建仁之祖父陳文郎於民
    國108年1月間為規劃財產分配，將名下土地桃園市○○區○○段
    ○○○段0000號、1071號、1072號3筆土地贈與兒子陳忠和、陳
    忠鴻、陳三桂共有，惟因長子陳忠和已然過世，陳文郎遂將
    贈與陳忠和之上開3筆土地1/3部分直接贈與孫子陳建宏及陳
    建仁，由陳建宏擔任上開3筆土地1/3部分之登記名義人，陳
    文郎贈與陳建仁之1/6借名登記於陳建宏名下，日後上開3筆
    土地若經出售，陳建宏應將買賣價金1/6交予陳建仁，陳建
    宏屬受陳建仁委託為其處理事務之人。陳建宏、陳忠鴻、陳
    三桂於109年3月5日將上開桃園市○○區○○段○○○段0000號及10
    72號2筆土地（下稱本案土地）以新臺幣（下同）86,38萬3,
    160元出售，扣除相關費用後餘款8,320萬元，詎陳建宏明知
    其受陳建仁委託擔任上開3筆土地借名登記人，應盡善良管
    理義務，竟意圖為自己不法之利益，基於背信之犯意，拒絕
    將本案土地買賣價金1,386萬6,666元(8,320萬/6=1,386萬6,
    666元)予陳建仁，致生損害於陳建仁應得上開1,386萬6,666
    元之財產利益。
二、案經陳建仁告訴偵辦。
　　　　證據並所犯法條
一、證據清單及待證事實：
編號 證  據  名  稱 待  證  事  實 1 被告陳建宏於偵查中之供述 坦承自陳文郎受贈本案土地，惟否認借名登記之事實，辯稱陳文郎無意贈與陳建仁云云。 2 告訴人陳建仁於偵查中之指述 證明陳文郎贈與本案土地1/6予自己並借名登記於陳建宏名下，本案土地出售後陳建宏拒絕交付買賣價金之事實。 3 證人陳三桂於偵查中之證述 證明陳文郎將上開3筆土地贈與3名子女，並將長子陳忠和該房部分借名登記於被告名下，被告本承諾交付買賣價金1/6予告訴人，其後拒絕交付之事實。 4 證人陳清榮於偵查中之證述 證明其協助陳文郎辦理上開3筆土地移轉登記事宜，陳文郎表示長子陳忠和該房部分借名登記於被告名下之事實。 5 土地登記申請書及附件2份 證明陳文郎將上開3筆土地贈與登記於陳忠和、陳忠鴻、陳三桂名下之事實。 6 土地買賣合約書 證明陳忠和、陳忠鴻、陳三桂出售本案土地之事實。 
二、核被告所為，係涉犯刑法第342條第1項之背信罪嫌。
三、至告訴意旨認被告上揭行為涉犯刑法第335條第1項之普通侵
    占罪嫌，惟刑法上之侵占罪，係以侵占自己持有他人之物為
    要件，所謂他人之物，乃指有形之動產、不動產而言，單純
    之權利不得為侵占之客體，而被告受告訴人委任擔任借名登
    記人，對於出售土地之款項僅有持有關係，是被告之行為，
    核與刑法侵占罪之構成要件有間，惟此部分如成立犯罪，因
    與前開起訴之犯罪事實部分具有想像競合犯之裁判上一罪關
    係，爰不另為不起訴之處分，併此敘明。
四、依刑事訴訟法第251條第1項提起公訴。
　　此　  致
臺灣桃園地方法院
中　　華　　民　　國　 110　　年　　4 　　月　　9 　　日
　　　　　　　　　　　　　　　檢察官  王珽顥
本件證明與原本無異
中　　華　　民　　國　 110　　年　　4 　　月　　30　　日
                              書記官  陳心怡
所犯法條：
中華民國刑法第342條
（背信罪）
為他人處理事務，意圖為自己或第三人不法之利益，或損害本人
之利益，而為違背其任務之行為，致生損害於本人之財產或其他
利益者，處5年以下有期徒刑、拘役或科或併科50萬元以下罰金
。
前項之未遂犯罰之。